【裁判字號】    97,訴,1314
【裁判日期】    980210
【裁判案由】    損害賠償
【裁判全文】
臺灣板橋地方法院民事判決              97年度訴字第1314號
原      告  宇朔科技股份有限公司
法定代理人  丙○○
訴訟代理人  乙○○
                      16樓
被      告  科通股份有限公司
法定代理人  丁○○
訴訟代理人  陳雍之律師
            陳慧玲律師
            郭建中律師
            戊○○
            甲○○
上列當事人間請求損害賠償事件，經本院於民國98年1 月13日言
詞辯論終結，判決如下：
    主  文
被告應給付原告新台幣拾萬仟貳佰拾貳元，及自民國97年
6 月27日起至清償日止，按年息5%計算之利息。
原告其餘之訴及該部分假執行之聲請駁回。
訴訟費用由原告負擔75%，其餘由被告負擔。
本判決第1 項得假執行；但被告於假執行程序實施前，如以新台
幣拾萬仟貳佰拾貳元供擔保後，得免為假執行。
    事實及理由
一、原告主張：其自民國92年11月間起，陸續向被告採購記憶體
    產品，訂單均約定產品保固期間為2 年。但97年4 月其向被
    告提出保固期內維修需求時，被告竟不為修護，並將其送修
    之壞品全數退還原告，總計壞品數量有1181件，依歷次平均
    購買單價計算，其受有新台幣（下同）110 萬3953元之損害
    。本件被告有債務不履行之情事，爰依民法第226 條第1 項
    規定，訴請被告損害賠償等語，並聲明：被告應給付原告
    110 萬3953元，及自起訴狀繕本送達之翌日起算至清償日止
    ，依年息5%計算之利息。願供擔保請准宣告假執行。
二、被告則以：
（一）原告向被告採購相關記憶體產品歷有多年，其間被告向來
      未有拒絕維修之情事。系爭記憶體產品出貨後，亦由被告
      負責售後維修服務，經被告執行維修保固至事發當時已歷
      時約1 年半。惟因記憶體產品市場推陳出新之汰換速度極
      快，系爭記憶體產品經1 年半後，大多早已成為極其舊款
      之過時產品，市面上甚難覓得可供替換修補之同一規格產
      品之料件（例如印刷電路板即PC板），導致被告發生維修
      保固之事實上困難，而有嗣後客觀不能之情事。故被告經
      全力設法取得相關維修料件而仍不可得之後，只得暫行回
      覆被告，無法提供相關維修服務，並非被告拒絕維修。
（二）兩造間買賣關係所憑之採購訂單，其第4 條係約定：「保
      固維修期: 2 年。回修之RMA 需於七日內返回，逾時賣方
      無條件以新品替換，或買方得以市價扣款」。由於記憶體
      產品市場汰換之速度極快，若被告以新品替換，則無論產
      品規格、功能、穩定性均遠較原品為佳，於原告權益之保
      障自屬周全，亦無任何不公平或不合理之處，且為被告所
      最易配合執行之方式，應屬公平合理，本件原告請求金錢
      賠償，有違契約約定及誠信原則。
（三）被告於無法逕行修補之情況下，依「採購訂單」第4 條之
      約定，提出以新品替換之方式而為履行，自為契約所許；
      原告未予接受，即屬拒絕受領而應負受領遲延之責任。就
      被告請求以新品替換而為給付之意思表示，原告均不予接
      受，甚且更以存證信函為其他請求，顯已「預示拒絕受領
      之意思」，又原告對於被告以新品替換之作法，告稱須待
      向其客戶確認是否可行，故屬「給付兼需債權人之行為」
      ，依民法第235 條之規定，被告自得以準備給付之事情，
      通知原告，以代提出，即為已足，無須實際提出供替換之
      用之新品。嗣因原告就被告以此通知方式提出之給付，拒
      絕受領，自應依民法第234 條之規定負受領遲延之責任，
      且被告於該受領遲延中，依民法第237 條之規定，僅就故
      意或重大過失負其責任。故被告就其保固維修義務之履行
      ，自始至終悉依契約約定及法律規定辦理，其以新品替換
      之給付方式，既迭遭原告拒絕，被告自無債務不履行之情
      事，更無任何可歸責於被告之事由可言。是原告據民法第
      226 條第1 項之規定提起本件訴訟，主張被告因可歸責於
      己之事由致給付不能，其訴顯無理由，應予駁回。
（四）何況原告係以「歷次平均購買單價」為其計算損害賠償金
      額之基礎。惟上揭採購訂單第4 條明訂，回修之RMA 產品
      若未於七日內返回，賣方應無條件以新品替換，否則「買
      方得以市價扣款」。所謂「市價」，自係指相關產品於買
      方行使扣款權當時之市場價格而言。倘如原告所主張應以
      原始之「購買單價」計算，則合約條款理應使用其他相應
      之用語而非「市價」。核上述條款特別規範為「市價」，
      有其衡平之考量，蓋買方以市價計算扣除之貨款，即相當
      於原告重行購置所需之實際成本，足以令其採購同等數量
      之同級產品，再交付予當初退回貨品之客戶。倘依原始之
      「購買單價」計算扣款，則鑒於記憶體產品價格迅速跌落
      之特性，原告顯將不當獲取其間跌價差額之鉅大利益，顯
      失衡平。故縱有扣款問題，亦應嚴守契約條款，以「市價
      」計算，不得任由原告擅自改以「購買單價」計算求償，
      始符契約規定、當事人真意與衡平原則等語置辯，並答辯
      聲明：原告之訴駁回。如受不利判決，願供擔保請准
      宣告免為假執行。
三、本件經依民事訴訟法第270 條之1 第1 項第3 款規定，整理
    並協議簡化爭點及不爭執點後，兩造同意僅就協議簡化爭點
    所陳述之事實及主張之法律關係為論斷。
四、兩造不爭執之事實：
（一）原告所提「採購訂單」，係屬真正。
（二）兩造間就系爭記憶體產品之買賣交易，皆採上開「採購訂
      單」之模式辦理，各該「採購訂單」即為雙方買賣關係所
      憑之契約文件。
（三）原告所提「壞品清單」，其中列舉之送修品項之規格及總
      計壞品數量有1181件相關資料，係屬真實。
（四）本件全部送修壞品，被告已於97年4 月間交付返還予原告
      ，目前仍在原告處。
五、原告主張被告有債務不履行情形，應負損害賠償責任等情，
    則為被告所否認，並以前開情詞置辯，是本件應予審究之爭
    點厥為：
（一）被告就其保固維修義務之履行，是否因可歸責於己之事由
      ，致給付不能。
（二）原告依「歷次平均購買單價」計算得出之壞品總價110 萬
      3953元，主張此為被告給付不能所致之損害，是否正當。
六、被告就其保固維修義務之履行，是否因可歸責於己之事由，
    致給付不能：
（一）查兩造所自認之「採購訂單」第4 條約定：「保固維修期
      ：2 年。回修之RMA 需於七日內返回，逾時賣方無條件以
      新品替換，或買方得以市價扣款」。本件原告陸續向被告
      買受之記憶體產品，總計保固期內送修壞品數量有1181件
      ，被告未為維修，並退回原告之事實，亦為被告所自認，
      顯見原告主張被告有保固維修之義務，應屬事實。
（二）被告雖以其曾通知原告，提議以其他相容規格之電路版新
      品作為替換，而列舉各該可用之現可換貨PCB 版，並同意
      品牌之間得以互換，若某一品牌之特定產品無法修補，得
      以另一品牌之同一規格產品替換，此合於上開「採購訂單
      」第4 條約定之新品替換約定，因原告不考慮接受新品替
      換，故其無債務不履行之責任等語為辯。經查，被告所辯
      通知原告替換產品之情，雖有其提出之電子郵件在卷可參
      （見本院卷第77至79頁）。然審酌兩造間採購訂單第4 條
      約定之「新品替換」文義，應係指與原訂購產品相同品牌
      、規格、材質之新物品而言，自不包含被告所述其他相容
      規格、互換品牌之物。從而，被告所提議之替換方式，既
      不合於兩造間保固維修之約定給付方式，原告自得拒絕收
      受，故被告主張其以準備給付之事情，通知原告，以代提
      出，即為已足，其無債務不履行之情事，難認可採。又被
      告未能充足舉證客觀上任何人均已不能提出相同品牌、規
      格、材質之新品，其自陷給付不能狀況，應屬可歸責於己
      之事由致給付不能。
七、原告依「歷次平均購買單價」計算得出之壞品總價110 萬39
    53元，主張此為被告給付不能所致之損害，是否正當：
（一）按兩造間採購訂單第4 條既已約定被告不履行維修債務時
      ，原告得以市價扣款，此即兩造間預定之損害賠償範圍，
      契約當事人應受該約定條款之拘束。
（二）所應審究者，即為何謂市價。原告主張歷次平均購買單價
      ，為採購訂單第4 條約定之市價，被告則主張相關不同規
      格之送修品，應以97年4 月發生不能維修時之市價為準，
      本院審酌保固維修債務之性質，自應以維修不能時，送修
      品之市場價格較為可採，故原告以購買單價而為主張，難
      認正當，被告所述以97年4 月發生不能維修時之市價為準
      ，堪認可採信。
（三）查被告提出其公司97年4 月16日之基準報價資料（見本院
      卷第83頁），及同業相關報價資料MTC 於97年4 月15日公
      布之業界報價訊息（見本院卷第84頁），此市場價格狀況
      為原告所不爭執，應認被告抗辯本件送修壞品1181件之市
      價計9794.90 美元為真實，再者，兩造均不爭執美元對新
      台幣匯率以1:33計算，故送修品之市價為新台幣32萬3232
      元（元以下四捨五入）。又本件送修壞品本身仍可利用而
      具有所謂之「殘餘價值」，被告主張原告就退回之送修品
      之殘餘價值仍得予以處分取償或獲利，應將該等殘餘價值
      予以扣除，亦屬正當，本院審酌記憶體產品市場壽命特性
      ，認為此部分壞品殘餘價值以2 萬核計為當。基此計算，
      原告所得請求之扣款損害賠償金額，於30萬3232元範圍內
      為有理由。
八、從而原告依據民法第226 條第1 項之法律關係，訴請被告賠
    償30萬3232元及自起訴狀繕本送達翌日即97年6 月27日起至
    清償日止之法定遲延利息，於法有據，應予准許，逾此部分
    之請求，則屬無據，不應准許。
九、原告勝訴部分所命給付金額未逾50萬元，依民事訴訟法第38
    9 條第1 項第5 款之規定，應依職權就主文第1 項部分，宣
    告准許原告得為假執行。但被告陳明願供擔保，聲請宣告免
    為假執行，爰酌定相當之擔保金額告之；其餘假執行之聲請
    ，因訴之駁回而失所依附，不予准許。本件事證已臻明確，
    兩造其餘攻擊、防禦及立證方法，核與判決結果無影響或非
    兩造協議之爭點，爰不一一論述，併此敘明。
十、結論：本件原告之訴，為一部有理由，一部無理由，並依民
    事訴訟法第79條、389 條第1 項第5 款、第390 條第2 項，
    判決如主文。
中    華    民    國    98    年    2     月    10    日
                  民事第二庭    法  官  陳財旺
以上正本係照原本作成
如對本判決上訴，須於判決送達後20日內向本院提出上訴狀
中    華    民    國    98    年    1     月    10    日
                                書記官  孫國慧


司法院資訊處製作；財團法人民間司法改革基金會備份。
